臺灣桃園地方法院刑事判決　　　　　　 96年度簡上字第137號
上　訴　人
即　被　告　己○○
上列上訴人即被告因傷害等案件，不服本院中華民國95年12月11
日95年度壢簡字第1323號刑事簡易判決（檢察官聲請簡易判決處
刑案號：台灣桃園地方法院檢察署95年偵字第11649 號），提起
上訴，本院管轄之第二審合議庭判決如下：
    主  文
上訴駁回。
    事  實
一、己○○之表姐之女兒（表外甥女）甲○○與丁○○為夫妻。
    己○○因甲○○與丁○○將於民國94年9 月29日在桃園縣桃
    園市○○路8 號之「謝淑芬律師事務所」內協商離婚事宜，
    而受甲○○之託，欲以長輩之姿前往，為甲○○與丁○○商
    談，遂於當日上午10時許丁○○抵達後，因接獲先陪同甲○○到場之己○○之妹丙○○○之電話通知，趕往上開事務所
    。己○○抵達上址進入大門後，經甲○○以手指向背對大門
    而坐之人正係丁○○，旋徒手自後方猛然毆打丁○○之頭頸
    部數下（己○○所涉傷害罪部份業據告訴人丁○○撤回告訴
    ），同時基於恐嚇丁○○之犯意，於毆打之過程中接續數次
    向丁○○表示「打給你死」，在旁之丁○○友人乙○○見狀
    即起身隔開己○○與丁○○，己○○此時又接續數次向丁○○表示「我就是要打給你死」，己○○以此加害丁○○生命
    及身體之事恫嚇之，致丁○○心生畏怖，而致生危害於丁○○之生命及身體安全。
二、本案經丁○○訴由桃園縣政府警察局桃園分局報告台灣桃園
    地方法院檢察署檢察官偵查後聲請簡易判決處刑。
    理  由
一、本案經本院審理結果，認原審以被告犯刑法第305 條恐嚇罪
    之犯行明確，因而適用刑事訴訟法第449 條第1 項、第3 項
    、第454 條第2 項，刑法第305 條、修正後刑法第2 條第1
    項但書、第42條第3 項前段、第74條第1 項第2 款，刑法施
    行法第1 條之1 第1 項、第2 項前段之規定，判處被告罰金
    新台幣6,000 元，如易服勞役，以新台幣1,000 元折算一日
    ，緩刑2 年，其認事用法及量刑均無不當，應予維持。另原
    聲請簡易判決處刑意旨以：被告己○○於出言恐嚇丁○○之
    過程中，並基於傷害之犯意，徒手毆打丁○○，致曾燕豪受
    有後頸部紅腫及挫傷等傷害，因認被告此部分係涉犯刑法第
    277 條第1 項之傷害罪。然依刑法第287 條前段規定，上揭
    傷害罪須告訴乃論，茲據告訴人委任代理人彭亭燕律師撤回
    告訴，因此部份與被告所犯恐嚇罪部份，具有實害行為吸收
    危險行為之實質上一罪關係，自無庸就被告所涉傷害罪部分
    不另為不受理之判決，併此敘明。
二、上訴人即被告己○○之上訴意旨略以：我確曾於上揭時間應
    甲○○之請，前往「謝淑芬律師事務所」，欲為甲○○與丁○○商談二人離婚之事，然我到場後只是用很兇的語氣責備
    丁○○，並沒有恐嚇他，也沒有說要把他打死之類的話等語
    。惟查：
  (一)證人即被害人丁○○到庭證稱：94年9 月29日上午10時許，
    我由我父母及友人乙○○、戊○○○等人陪同至「謝淑芬律
    師事務所」與甲○○商談離婚事宜，甲○○則由伊阿姨丙○○○陪同到場，我背對著大門，乙○○坐在我右手邊，戊○○○坐在我左手邊，甲○○則坐在我正對面。討論到五至六
    分鐘時，丙○○○打電話向被告己○○表示，金額無法處理
    ，請己○○儘速到場。嗣己○○從大門進來時，先問哪位是
    甲○○的老公，坐在我正對面的甲○○就用手指著我，被告
    就突然從後面開始打我，揮打我幾拳後，乙○○便起身將己○○架開，我父母就站在我面前擋著，己○○就說要把我打
    死，並說不然我就去告他，又說他在縣政府上班，後來我父
    母就把我帶走。我聽到被告說要將把我打死這些話，心裡感
    到害怕等語（本院卷第40頁至第42頁、第56頁）。亦即，被
    告進入大門後，先由甲○○指出丁○○之位置，被告旋自後
    方猛然毆打丁○○，嗣乙○○起身將被告擋開，此時被告出
    言恫嚇要把丁○○打死，丁○○因此心生恐懼。
  (二)在場目擊之證人乙○○亦到庭證稱：丁○○以前是我同學的
    下屬，我與丁○○亦有事業上的合作關係，故當日陪同丁○○到場，我坐在丁○○的左側，背對大門，謝淑芬律師坐在
    我正前方，面對大門，甲○○則坐在我的左側對角，還有其
    他的人在場，被告本來並未在場。後來談到一半時，在場的
    一位女士（按指陪同甲○○到場之丙○○○）接到二通電話
    （應為撥打電話之誤），說「丁○○已經到了，你趕快來」
    ，之後被告到場，並問「是哪一位」，「丙○○○」便用手
    指向丁○○，並用客家語跟被告說「就這個」，被告就用手
    打丁○○的頭背部，一邊打，一邊以客家語說「打給你死」
    ，我隨即站起來制止，應該還有作手勢擋在他們中間，說「
    不要這樣」，被告此時便沒有繼續毆打丁○○，但仍繼續用
    客家語說「我就是要打給你死」，我見無法繼續協調，便請
    丁○○和其父母先行離開等語（本院卷第47頁至第50頁）。
    據此情形，被告到場後，係因「丙○○○」所指，而確定甲○○之配偶丁○○所在位置，而被告在毆打丁○○之過程中
    ，亦同時以客語說「打給你死」，之後乙○○起身阻止，被
    告遭隔開後停止毆打，但仍繼續以客語說「我就是要打給你
    死」。然對照乙○○於94年11月3 日警詢中陳稱：被告進入
    後就問「甲○○」「哪一位是你老公？」，「甲○○」就手
    指丁○○，被告隨即用拳頭毆打丁○○之後腦杓及背部，打
    完後被告就以帶有客家腔之「國語」說「我就要打死你」，
    並趨前追上來說「我就要打死你」等語（見台灣桃園地方法
    院檢察署95年度他字第768 號卷第22頁。被告對此不同意作
    為證據，而乙○○對其間經過亦有如下述之實質不符處，惟
    並無事實足認乙○○此先前之警詢陳述具有較可信之特別狀
    況，依刑事訴訟法第159 條之2 之規定，自無證據能力，惟
    仍得作為彈劾乙○○審判中證述之可信度，此部份詳下述）
    ，即被告係經由「甲○○」之指認確定丁○○之所在，且被
    告係在毆打丁○○結束之後，才以「國語」數次對丁○○說
    「我就要打死你」等話。可見乙○○關於被告係經由在場之
    何人指認始確定丁○○之身分、及被告出言恐嚇丁○○之時
    間、係以何種語言恐嚇丁○○等節，前後所述確有不一。然
    導致證人陳述不一之原因所在多有，或因目擊之時間、距離
    、位置及目擊者之心理狀態和精神緊張程度，致生影響於觀
    察及陳述結果之準確性；或因陳述者之誇大或偏見陳述；或
    因陳述者之記憶誤植；或因陳述者有意識地虛偽陳述，凡此
    均對陳述內容與真實情形產生失真程度不一之負面影響。而
    就構成犯罪之基礎要件事實而言，除非陳述者係有意識地為
    虛偽陳述，或係來自於誤植之錯誤記憶，始得認其就該重要
    之基礎要件事實之陳述係不實而不可信外，至其他原因所致
    與基礎事實非直接關聯之陳述上細微瑕疵，並無礙於法院就
    該犯罪構成要件事實存否之認定。經查，證人乙○○前後證
    述雖有上揭不一致之瑕疵，然關於其確見被告自後方猛然毆
    打丁○○、並曾向丁○○出言「我就是要打死你」等語加以
    恐嚇之事實，則屬一致。而乙○○當日係以友人身分陪同丁○○到場，與丁○○亦無何親屬關係，與被告更非認識，倘
    為不利被告之證言，非但對其自身毫無利益，更須徒冒偽證
    重罪處罰之風險，是可排除乙○○故意為虛偽證述之可能。
    而關於被告係由何人指認而確定丁○○所在之不一致部分，
    乙○○陳稱係因時間過久而記憶不清，但應以警詢所述較為
    正確（本院卷第52頁，即被告係經由甲○○之指認始確定丁○○之座位），另關於被告於毆打丁○○之過程中，有無出
    言恐嚇之不一致部分，乙○○則證稱其在警詢中係被動地回
    答員警詢問，並非始末連續陳述，故未提及被告在毆打丁○○之過程中亦有出言恐嚇之事（本院卷第53頁）。可見乙○○或因時間久遠而致記憶模糊，或因與員警間之詢答互動過
    程中，因不甚瞭解程序而未為充分陳述，故就上揭與案情無
    直接相關之情況事實，前後陳述些微不一或有遺漏。另就被
    告出言恐嚇丁○○之次數及使用語言等節，亦經乙○○於本
    院審判中再次確認，被告在毆打過程中，係以客家語對丁○○說「打給你死」，打完後，被告則交互以國語及客家語，
    不斷對丁○○重複「我就是要打給你死」等語（本院卷第53
    頁至第54頁），可見對此被告出言恐嚇之重要構成要件事實
    ，乙○○所述前後始終一貫。依前論述，乙○○關於被告恐
    嚇經過縱有上揭些微不一致之瑕疵，當不致影響其證稱被告
    恐嚇丁○○此一事實之可信度。
  (三)證人即丁○○之配偶甲○○雖到庭證稱：當日我原本請我舅
    舅即被告到場幫我向丁○○商談離婚事宜，但被告要帶我外
    公去醫院，故我先請我阿姨劉陳月嬌陪我到場，我們坐在一
    張長方形桌子前，丁○○那邊的人坐在我們的對面，但我當
    時究竟面對或背對門口已記不清楚，談了十幾分鐘後，被告
    到場，但我當時低頭寫我弟弟的電話號碼，沒看到被告進門
    ，也沒用手指丁○○，他們在吵架的過程中，我仍然頭低低
    地沒有抬頭，什麼都沒看到，也沒聽清楚他們在吵什麼，直
    到大家吵完了，我才抬頭，此時丁○○已經離開不在現場了
    等語（本院卷第57頁至第59頁）。另證人即被告之妹丙○○○亦到庭證稱：我是甲○○之阿姨，因甲○○自小失去父母
    ，我們家族內又屬被告排行最大，任何事都由被告做主，故
    甲○○想請被告陪同她到場，但因當天早上被告陪同我父親
    去醫院，故先由我陪同甲○○過去，到場後，謝淑芬律師坐
    在背對牆壁面對大門的位置，我則坐在謝律師對面背對著大
    門，甲○○坐在我的左側邊，右側對著大門，乙○○及被告
    都與我坐在同側，乙○○坐在我的右手邊，被告則坐在乙○○的右手邊。我們開始談後約三十分至四十分左右，被告載
    我父親到場，我父親先進門，被告則去停車，我先安置我右
    方的位置讓我父親坐，被告隨後進來，先問甲○○說你老公
    是哪一位，甲○○當時一直哭、很傷心，就用手比著丁○○
    ，被告就上前抓住丁○○衣服領子，說一個好好的女孩子你
    這樣始亂終棄，把她欺負到這樣子等語，我聽到丁○○父母
    用非常不堪入耳的話以客語與被告對罵，但被告罵丁○○之
    內容為何，因我當時情緒也很激動，也很傷心地一直哭，故
    沒有注意，現在也忘記了等語（本院卷第60頁至第66頁）。
    依此情狀，甲○○雖聽聞甫進門之被告與丁○○等人發生爭
    吵，但關於爭吵內容為何、其間被告是否曾出言恫嚇丁○○
    等人等情，因在過程中始終低頭，故一概不知。丙○○○雖
    見到甲○○向被告指認丁○○所在位置後，被告隨即上前拉
    扯丁○○之衣領，並與丁○○發生爭執，但其間被告有否出
    言恫嚇丁○○，則因丙○○○斯時亦情緒激動而不復記憶。
    甲○○及丙○○○二人對爭吵內容為何、及被告是否曾恐嚇
    丁○○等情，既均毫無所悉或毫無記憶，本即無從為被告有
    利之認定。且被告當日係以甲○○長輩之姿，到場為甲○○
    處理與丁○○間之離婚事宜，然當被告到場後，甲○○竟任
    憑被告為自己利害攸關之事與丁○○爭吵不休，自己卻呆坐
    一旁，另為「記載弟弟電話號碼」此一無關緊要之瑣事，對
    爭吵過程毫不關心，對爭吵內容亦置若罔聞，孰能置信。而
    丙○○○對丁○○之父母係以「很不堪入耳的話」辱罵被告
    乙事記憶明確，然對被告同時與丁○○等人爭吵之內容竟因
    「情緒激動」而完全遺忘，亦難以想像。顯然甲○○及丙○○○係因與被告分別有舅舅及兄長之長輩親屬關係，且被告
    又係到場處理甲○○之離婚事宜，故對被告恐嚇曾燕豪之過
    程及內容有所隱瞞。而被告係甲○○及丙○○○之親屬，倘
    被告確未曾出言恐嚇丁○○，甲○○及丙○○○作證時自當
    明確表示絕無恫嚇之事，絕無隱瞞避諱或含糊其詞之必要。
    而今甲○○及劉陳月嬌一方面證稱被告與丁○○等人確發生
    嚴重爭執，劉陳月嬌甚且證稱被告確有上前拉扯丁○○之衣
    領，可見被告確曾以兇惡之嚴厲語氣對丁○○出言不遜。但
    對被告所言內容或雙方爭執過程，甲○○又稱因低頭全然未
    見，丙○○○亦稱因情緒激動未加注意且不復記憶，顯見伊
    二人對其間過程確有隱瞞避諱，倘非被告斯時確有出言恫嚇
    丁○○之行為，且甲○○及丙○○○又因親情羈絆不願吐實
    ，又何須如此閃爍其詞。由是更足認被告確有出言恐嚇丁○○之言行。
  (四)另據當時在場之證人戊○○○於檢察官偵查中證稱：我時任
    係楊梅鎮之鎮民代表，因丁○○之請而前往謝淑芬律師事務
    所協調此事，到場後，甲○○之阿姨（即指丙○○○）一直
    打電話叫某人快點過來，後來一位約50餘歲、身材稍胖之人
    （即指被告）到場，即問「你老公是哪一個」，後來我就看
    到被告突然打丁○○，我便說「你怎麼可以打人」，被告回
    稱他在縣政府上班，什麼都不怕，態度也很兇，至於被告罵
    什麼內容，我則沒有聽到等語（95年度他字第768 號卷第47
    頁至第48頁）。就被告有無出言恫嚇丁○○或其恫嚇內容為
    何等節，不論戊○○○確未曾聽聞或有意隱匿，然被告到場
    後確曾拍打丁○○，且態度兇惡等情，則屬事實，此亦與證
    人甲○○證稱被告與丁○○等人發生激烈爭執，丙○○○甚
    且證稱被告曾上前拉扯丁○○衣領，及被告亦自承當時因自
    認係甲○○之長輩，且對丁○○執意與甲○○離婚之態度感
    到十分氣憤，故到場後便以很兇的語氣責備丁○○等情，若
    合符節。此外綜合上開證人乙○○及丁○○之證詞相互勾稽
    ，足見被告當時確以自任甲○○長輩之盛氣凌人之姿到場，
    經甲○○指出丁○○所坐位置後，隨即上前抓住丁○○之衣
    領，動手毆打丁○○之頭頸部，並出言恫嚇丁○○稱「打給
    你死」，經在場之乙○○起身阻止後，被告仍以國、客語夾
    雜接續數次以「我就是要打給你死」等語恫嚇丁○○，致丁○○心生畏懼而危害其安全。
三、綜合上述，本件被告恐嚇犯行事證明確，洵堪認定。且核原
    審認事用法均無違誤，量刑亦稱妥適，應予維持。被告仍以
    前詞提出上訴，認原審判決有誤，並不足採。是認被告本件
    上訴為無理由，應予駁回。
四、據上論斷，應依刑事訴訟法第455 條之1 第3 項、第368 條
    ，判決如主文。
本案經檢察官郝中興到庭執行職務。
中　　華　　民　　國　　96　　年　　6 　　月　　19　　日
              刑事第十一庭審判長法　官  蔡榮澤
                                法  官  蕭世昌
                                法  官　紀凱峰
上正本證明與原本無異。
本件不得上訴。
                                書記官  邱仲騏
中　　華　　民　　國　　96　　年　　6 　　月　　19　　日
